【裁判字號】    89,自更,8
【裁判日期】    890315
【裁判案由】    毀損等
【裁判全文】
臺灣板橋地方法院刑事判決                            八十九年度自更字第八號
    自  訴  人  丙○○
    被      告  乙○○
右列被告因毀損等案件，經自訴人提起自訴，本院於中華民國八十九年三月十五日裁
定（八十八年度自字第四八六號）後，自訴人不服提起抗告，經臺灣高等法院撤銷發
回（八十九年度抗字第一五二號），本院判決如左：
    主  文
乙○○無罪。
    理  由
一、自訴意旨略以：被告乙○○與自訴人丙○○係位於臺北縣中和市○○路○段五十
    巷二弄三號一樓與二樓之住戶。民國（下同）八十八年五月二十日深夜一、二時
    許，自訴人與家人被一陣電鋸噪音吵醒，翌日清晨自訴人欲如廁時，發覺浴室內
    之馬桶不通，始知自訴人所有及使用，並通過被告浴室內之抽水馬桶排糞管支管
    截斷，且封口堵死，因認被告涉犯刑法第三百零四條強制罪及第三百五十四條普
    通毀損罪云云。
二、按犯罪事實應依證據認定之，無證據不得推定其犯罪事實；又不能證明被告犯罪
    者，應諭知無罪之判決；刑事訴訟法第一百五十四條、第三百零一條第一項分別
    定有明文。又犯罪事實之認定，應憑真實之證據，倘證據是否真實尚欠明確，自
    難以擬制推測之方法，為其判斷之基礎；而認定犯罪事實之證據係指足以認定被
    告確有犯罪行為之積極證據而言，該項證據自須適合於被告犯罪事實之認定，始
    得採為斷罪資料，最高法院五十三年著有臺上字第六五六號、二十九年上字第三
    一０五號判例。且刑事訴訟上證明之資料，無論其為直接或間接證據，均須達於
    通常一般之人均不致有所懷疑，而得確信其為真實之程度，始得據為有罪之認定
    ，若其關於被告是否犯罪之證明未能達此程度，而有合理懷疑之存在，致使無從
    形成有罪之確信，根據「罪證有疑，利於被告」之證據法則，即不得遽為不利被
    告之認定，亦有最高法院七十六年度臺上字第四九八六號判例可稽。其以情況證
    據（即間接證據）斷罪時，尤須基於該證據在直接關係上所可證明之他項情況事
    實，本乎推理作用足以確證被告有罪，方為合法，不得徒憑主觀上之推想，將一
    般經驗上有利被告之其他合理情況逕予排除，此觀諸最高法院三十二年上字第六
    十七號判例意旨亦甚彰明。
三、訊據被告乙○○固坦承自訴人為其住處樓上鄰居，渠於八十八年四月、五月間曾
    僱工更換浴室排糞管，惟渠堅決否認有何自訴人指訴之強制或毀損犯行，辯稱：
    因自訴人擅自加高浴室地板，使渠住處漏水多年，渠訴請法院裁判或強制執行後
    ，自訴人均置之不理，於是渠自行僱工更換等語。經查：
（一）、自訴人住處排水不良，致使被告居住之臺北縣中和市○○路○段五十巷二弄
        三號一樓房屋漏水，自訴人之子甲○○亦因此出面與被告至臺北縣中和市調
        解委員會於八十年十二月六日達成調解，由甲○○自八十年十二月六日起至
        同年月十日止自行付費僱工修繕，此有調解書影本一件在可佐。嗣因甲○○
        非上址二樓房屋之所有權人，故被告就上開房屋漏水事項，另行對自訴人提
        出民事訴訟，經本院民事庭於八十八年三月十一日以八十八年度板小字第五
    ○二號案件審理中達成和解，自訴人同意將其前揭房屋浴室地坪墊高部分清
        除，檢修給、排水管後，以混凝土為填充物重新墊高地坪，並重新以整體防
        水層施工後，地坪面再予整修復原，此有本院上開和解筆錄影本一件附卷可
        參。而因自訴人二樓盥洗室墊高地坪及排水管施工不當，地坪防水施工不良
        ，致使被告居住之一樓平頂有漏水現象，亦有臺灣省建築師公會臺北縣辦事
        處於八十七年十二月二十八日出具鑑定報告書影本一件在卷可考。且原審法
        官於八十九年三月八日至被告住處現場履勘，被告住處臥室、天花板、浴室
        等確有如被告提出照片所示因漏水而污濕發霉之現象；檢察官於八十九年九
        月八日再度至現場勘驗，被告住處一樓天花板、牆壁仍有污濕發霉情形，此
        有勘驗筆錄及照片可佐。足認被告住處確有遭受漏水之苦。況依上開臺灣省
        建築師公會臺北縣辦事處之房屋鑑定報告書中記載：一樓盥洗室天花板拆除
        可見平頂漏水漬現況等語，復參以被告於八十九年二月十八日提出之一樓浴
        室排水管未換新前漏水情形及更換新管照片，足見被告非專為損及自訴人而
        截斷排水管。堪信被告辯稱為解決漏水而更換自訴人所指之排糞管等語，與
        事實相符。
（二）、又證人即為自訴人檢修水管之丁○○到庭證言：「．．．我先通但沒有辦法
        通成，所以我就把它（指馬桶）拔起來，我的手伸下去摸管線，但是找不到
        轉彎的接頭，我通馬桶的浴室有墊高，另一間浴室的馬桶是把管線拉到這間
        浴室的馬桶管線排放出去的，．．．」（詳參本院八十九年十二月五日訊問
        筆錄）；且證人即里長劉昇勇於檢察官訊問時證言：「我看到的是露在外面
        的水管被切斷再用塑膠補起來，．．．」（詳參臺灣板橋地方法院檢察署八
        十八年他字第六八○號卷第二十六頁八十八年八月九日訊問筆錄）。惟自訴
        人於檢察官及本院訊問時分別供承：馬桶在八十八年八、九月間已通，同棟
        三、四樓住戶未曾抱怨馬桶不能使用等語（詳參臺灣板橋地方法院檢察署八
        十九年度偵續字第一八六號卷第八十九年九月七日訊問筆錄及本院八十九年
        十一月二十一日訊問筆錄），以自訴人指稱遭被告於八十八年五月二十日截
        斷排糞管，約三、四個月後方得使用馬桶，而同棟三、四樓住戶竟未曾因此
        受影響，顯見證人丁○○、劉昇勇所見，應係被告僱工換管線之舉，未可遽
        論為被告毀損或施強暴、脅迫妨害自訴人行使權利之犯行。
（三）、此外，復查無其他積極證據足證被告有何自訴人指訴之毀損或強制罪行，既
        不能證明被告犯罪，自應為其無罪之諭知。
據上論斷，應依刑事訴訟法第三百四十三條、第三百零一條第一項，判決如主文。
中    華    民    國      九十        年      二      月    二十七    日
                                      臺灣板橋地方法院刑事第二庭
                                          法  官  高    玉    舜
右正本證明與原本無異。
如不服本判決，應於判決送達後十日內，向本院提出上訴狀。
                                          書記官  田    世    杰
中    華    民    國      九十        年      二      月    二十七    日


司法院資訊處製作；財團法人民間司法改革基金會備份。
